臺灣板橋地方法院民事判決　九十一年度訴字第四八八號
　　原　　　告　丙○○
　　　　　　　　甲○○
　　被　　　告　乙○○
右當事人間返還房地事件，本院判決如左：
    主      文
原告之訴及假執行之聲請均駁回。
訴訟費用由原告負擔。
    事實及理由
一、原告主張：被告於民國八十七年五月六日向原告購買坐落台北縣樹林市鎮○街一
    二九之二號房屋及其上基地（下稱系爭房地），雙方簽訂房地產買賣契約書，約
    定買賣總價款新台幣（下同）四百萬元，並約定契約成立同時，被告支付原告一
    百二十七萬元為第一次付款，八十八年三月三十日支付二十三萬元為第二次付款
    ，尾款二百五十萬元係於被告過戶後代償花蓮企銀泰山分行房貸（預定於八十八
    年五月十五日以前完成貸款承接），交屋前之利息全部需由原告負責繳納。被告
    並於契約簽訂同時交付八紙以訴外人徐潁麗為發票人之支票，面額共計一百三十
    萬二千元及現金一萬元為第一次付款（其中含有七個月租金四萬二千元，因系爭
    房地於原告依買賣契約交付前另與被告訂立租賃契約，由原告自八十七年五月十
    五日起出租予被告至交屋日止，每月租金六千元。），原告同時將系爭房地交付
    被告使用。詎被告所交付之上開支票，其中三紙到期日分別為八十八年一月三十
    日、同年二月二十八日、同年三月三十日，面額各為十七萬六千元之支票（下稱
    系爭三紙支票），經原告屆期提示，竟遭退票，原告乃以八十八年四月六日委由
    律師函催付款，惟被告仍一再拖延，原告乃於八十九年四月二十日再次發函催告
    被告應於文到七日內給付二百九十六萬六千元，逾期將依買賣契約第十條規定沒
    收已繳價款，並解除契約，請求返還系爭房地，詎被告仍不為給付，原告乃於八
    十九年五月二十三日以律師函通知被告解除契約，並請被告七日內返還系爭房地
    ，被告仍不置理，為此，依解除契約之回復原狀義務，請求被告遷讓交還系爭房
    地，及被告交還系爭房地之前，無權占用期間所受相當租金之不當得利等語。並
    聲明：（一）被告應將坐落於台北縣樹林市鎮○街一二九之二號房地遷讓交還原
    告，並應給付原告自起訴狀繕本送達翌日起至交還前開房屋之日止，按月以六千
    元計算之損害金。（二）原告願供擔保，請准宣告假執行。
二、被告則以：訴外人徐潁麗所簽發之系爭三紙支票雖經原告屆期提示不獲兌現，但
　　其已於八十八年七月間清償該三紙支票之債務，至於尾款即貸款部分，因為系爭
　　房地沒有過戶，所以其沒有辦法向銀行辦理貸款，其並沒有給付遲延，而且兩造
　　已就所有債務於八十九年十二月最後一次協調為貸款二百五十萬元，餘款一萬多
    元等語，資為抗辯。並聲明：（一）原告之訴駁回。（二）如受不利之判決，願
    供擔保請准宣告免為假執行。
三、程序方面：
    被告未於最後言詞辯論期日到場，核無民事訴訟法第三百八十六條所列各款之情
    形，爰依原告聲請，由其一造辯論而為判決。
四、兩造不爭執之事實：
    被告於八十七年五月六日向原告購買坐落台北縣樹林市鎮○街一二九之二號房屋
    及其上基地（下稱系爭房地），雙方簽訂房地產買賣契約書，約定買賣總價款新
    台幣（下同）四百萬元，兩造並於上開房地產買賣契約書附註欄另行約定：「雙
    方協議之條件如左列：乙方（即原告）同意自八十七年五月十五日起將本件房屋
    出租予甲方（即被告）至交屋日止，而由甲方每月支付租金新台幣陸仟元正予乙
    方，水電費由甲方負擔。甲方需維持房屋原狀且不可轉租他人。」。
五、得心證之理由：
    本件原告主張被告就系爭房地之買賣價金尚欠二百九十六萬六千元，經原告先後
    於八十八年四月六日、八十九年四月二十日函催付款，被告仍不為給付，原告乃
    於八十九年五月二十三日以律師函通知被告解除契約等語，固據其提出房地產買
    賣契約書影本一件、支票影本三紙及退票理由單影本一紙、律師函及送達回執影
    本二紙為證，被告則否認有給付遲延之情事，並以：因系爭房地沒有過戶，所以
    沒有辦法辦貸款，而且兩造已就所有債務於八十九年十二月最後一次協調為貸款
    二百五十萬元，餘款一萬多元等前詞置辯。查：
    （一）、按當事人主有利於已之事實者，就其事實有舉證之責任。民事訴訟法第
            二百七十七條定有明文，是原告起訴必須主張其請求原因之存在，否則
            ，其請求即失其依據，難免有受敗訴判決之危險。又按契約解除時，當
            事人雙方互負回復原狀之義務，由他方所受領之給付物，應返還之，民
            法第二百五十九條第一項第一款定有明文，是以當事人之一方因契約解
            除，所請求相對人應為返還之給付物，應指相對人因他方履行契約而受
            領之原物。本件原告既主張被告之回復原狀義務為交還系爭房地，自應
            證明系爭房地為其履行買賣契約所交付予被告之事實。惟查，原告已自
            為主張被告占有系爭房地係基於租賃契約，占有權先移轉，他們給付租
            金，租金付到八十八年五月十五日等語（見本院九十一年七月二十三日
            言詞辯論筆錄），並有兩造房地產買賣契約書附註欄之約定：「雙方協
            議之條件如左列：乙方（即原告）同意自八十七年五月十五日起將本件
            房屋出租予甲方（即被告）至交屋日止，而由甲方每月支付租金新台幣
            陸仟元正予乙方，水電費由甲方負擔。甲方需維持房屋原狀且不可轉租
            他人。」可憑，足證被告占用系爭房地，並非原告因履行買賣契約所為
            之給付。雖然兩造係於訂立系爭房地買賣契約書時，另行訂立租賃契約
            ，並約定原告自八十七年五月十五日起將系爭房地出租予被告至交屋日
            止，然此應僅屬契約聯立之情形，即數個契約便宜上之互相結合，在法
            律適用上自仍應分別適用其固有之契約法則，是以縱認原告已合法解除
            系爭房地之買賣契約，被告亦無因此負有應為交還系爭房地之回復原狀
            義務可言。
    （二）、原告雖另主張被告於其解除買賣契約後，繼續無權占用系爭房地期間，
            另受有相當租金之不當得利云云，惟查，被告之占有系爭房地係基於兩
            造另行訂立之租賃契約，已如前述，而兩造就系爭房地之租賃契約雖約
            定自八十七年五月十五日起出租至交屋日止，然其等就租賃期限並未約
            定始迄之期間，而所謂「交屋日止」，依兩造房地產買賣契約書第八條
            之約定，則係以被告付清第三次款亦即由被告辦妥二百五十萬元貸款時
            為原告移交不動產日期，雖兩造另於房地產買賣契約書第三條第二款約
            定「預訂於民國八十八年五月十五日前完成貸款」，惟其既載明「預訂
            」，顯然兩造亦無法確定被告是否得於八十八年五月十五日前完成貸款
            ，足認原告之交屋日，仍屬不確定發生之事實，是系爭房地之租賃契約
            應屬附有解除條件之不定期限租賃契約，即以原告履行出賣人義務交付
            系爭房地之時，租賃契約始因解除條件成就而發生終止之效力，倘解除
            條件不成就時，則租賃契約仍維持其原有效力。是以縱認原告已合法解
            除系爭房地之買賣契約，以致於租賃契約之解除條件無法成就，仍不影
            響租賃契約之效力，是原告主張被告於解除買賣契約後，無權占有系爭
            房屋云云，尚無足取。
    （三）、綜上，原告既僅通知解除系爭房地之買買契約，而系爭房地之租賃契約
            亦未因原告解除買賣契約而發生終止之效力，從而，原告依解除契約後
            ，互負回復原狀義務及不當得利之法律關係，請求被告遷讓交還系爭房
            地及按月給付六千元之無權占有系爭房地期間所受相當租金之不當得利
            ，為無理由，應予駁回。而其其假執行之聲請已失所附麗，應併予駁回
            之。
    （四）、兩造其餘之陳述及所提其他證據，或於判決之結果無影響，或於本案之
            爭點無涉，自不須逐一斟酌論述，併此敘明。
六、訴訟費用負擔之依據：民事訴訟法第七十八條、第八十五條第一項前段。
中　　　華　　　民　　　國　　九十一　　年　　 十一 　　月　　　一　　　日
                                  臺灣板橋地方法院民事第三庭
~B法　官　葉靜芳
右為正本係照原本作成。
如對本判決上訴，須於判決送達後二十日內向本院提出上訴狀。
中　　　華　　　民　　　國　　九十一　　年　　　十一　　月　　 五 　　　日
~B書記官　陳金鳳
